臺灣宜蘭地方法院刑事判決
111年度易字第152號
公  訴  人  臺灣宜蘭地方檢察署檢察官
被      告  吳建勲


上列被告因詐欺案件，經檢察官提起公訴（110年度偵字第4757
號、110年度偵字第7350號），被告於準備程序中就被訴事實為
有罪之陳述，本院於聽取當事人之意見後，裁定改依簡式審判程
序進行審理，並判決如下：
    主  文
吳建勲犯詐欺取財罪，處有期徒刑肆月，如易科罰金，以新臺幣
壹仟元折算壹日。又犯詐欺取財罪，處有期徒刑參月，如易科罰
金，以新臺幣壹仟元折算壹日。應執行有期徒刑陸月，如易科罰
金，以新臺幣壹仟元折算壹日。
    犯罪事實
一、吳建勲意圖為自己不法之所有，而為下列行為：㈠其於民國1
    09年12月4日前之某日，與曾昱菱（所涉幫助詐欺取財部分
    ，另經臺灣臺北地方檢察署檢察官以110年度偵字第20026號
    為不起訴處分確定）在「甜心花園」網站結識，吳建勲表示
    欲包養曾昱菱及給付包養費用等。吳建勳復因欠缺資金，利
    用其自109年10月間某日起，經由社群媒體Instagram結識鐘
    思蓓之機會，向鐘思蓓佯稱因中國大陸地區缺陶瓷電容，以
    其可投資股票獲利為由，遊說鐘思蓓投資，致鐘思蓓陷於錯
    誤，接續於109年11月2日起至同年12月27日止，先後以華南
    商業銀行帳號000000000000號帳戶或使用他人帳戶，匯款共
    計新臺幣（下同）95萬元，至吳建勲指定、由曾昱菱申設之
    中國信託商業銀行帳號000000000000號帳戶及吳建勲所指定
    之其他帳戶，嗣經鐘思蓓發覺有異報警，而查悉上情。㈡吳
    建勳於110年1月25日經由社群媒體Instagram結識呂函穎，
    以呂函穎長得好看又陪同聊天，佯稱欲匯款100萬元予呂函
    穎，但要求呂函穎先行支付1萬6000元手續費給外匯公司轉
    帳，之後會歸還8萬元等語，致呂函穎陷於錯誤，於110年1
    月27日，以永豐商業銀行帳號000-00000000000000號帳戶網
    路轉帳方式，先後轉帳6000元及1萬元至吳建勲指定、由張
    雅媛（所涉詐欺部分另由檢察官為不起訴處分）申辦之國泰
    世華商業銀行帳號000000000000帳戶，經吳建勳取得無卡提
    款序號及密碼後隨即提領上述款項。嗣呂函穎發覺有異報警
    ，而查悉上情。
二、案經鐘思蓓訴由新竹縣政府警察局新埔分局報告臺灣臺北地
    方檢察署呈請臺灣高等檢察署令轉、及呂函穎訴由宜蘭縣政
    府警察局宜蘭分局報告臺灣宜蘭地方檢察署檢察官偵查起訴
    。
    理  由
一、按除被告所犯為死刑、無期徒刑、最輕本刑為3年以上有期
    徒刑之罪或高等法院管轄第一審案件者外，於第一次審判期
    日前之準備程序進行中，被告先就被訴事實為有罪之陳述時
    ，審判長得告知被告簡式審判程序之旨，並聽取當事人、代
    理人、辯護人及輔佐人之意見後，裁定進行簡式審判程序，
    刑事訴訟法第273條之1第1項定有明文。經核本件被告吳建
    勲所犯係死刑、無期徒刑、最輕本刑為3年以上有期徒刑以
    外之罪，其於準備程序中就被訴事實為有罪之陳述，經法官
    告知簡式審判程序之旨，並聽取公訴人、被告之意見後，本
    院爰依首揭規定，裁定進行簡式審判程序。是本案之證據調
    查，依同法第273條之2規定，不受同法第159條第1項、第16
    1條之2、第161條之3、第163條之1及第164條至170條規定之
    限制，合先敘明。
二、上開犯罪事實，業據被告於警詢、偵查中、本院準備程序及
    簡式審判程序坦承不諱（警卷第1至5頁、偵20026號卷第23
    至69頁、偵4757號卷第23頁、偵7350號卷第18頁、本院卷第
    52、70、84、87頁），核與證人即告訴人呂函穎、證人曾昱
    菱、張雅媛於警詢、證人即告訴人鐘思蓓於警詢及本院準備
    程序時證述之情節大致相符（警卷第6至10、11至15頁、偵2
    0026號卷第9至12、71至79頁、本院卷第52頁），並有告訴
    人呂函穎提出之LINE對話紀錄、匯款交易明細表、國泰世華
    商業銀行存匯作業管理部110年3月29日國世存匯作業字第11
    00044622號函所附張雅媛之開戶資料、交易明細、被告提領
    款項之監視錄影畫面擷取照片、證人曾昱菱所有中國信託銀
    行帳戶之交易明細資料、告訴人鐘思蓓所有之華南商業銀行
    存摺存款期間查詢資料、被告與證人曾昱菱間之LINE對話紀
    錄等在卷可稽（警卷第23至26、27至32、33頁、偵20026號
    卷第21、105至119、131至237頁），足認被告前揭任意性自
    白與事實相符，應堪採信。本件事證明確，被告上開2次詐
    欺犯行均堪以認定，應予依法論科。
三、論罪科刑
（一）核被告2次所為，均係犯刑法第339條第1項之詐欺取財罪
      。又被告所犯上開2罪，犯意各別，行為互殊，應予分論
      併罰。復查被告前因詐欺案件，經臺灣新北地方法院以10
      6年度審易字第3114號判決判處有期徒刑3月確定，嗣於10
      7年1月23日易科罰金執行完畢；復因詐欺案件，經臺灣臺
      北地方法院以107年度簡字第2056號判決判處有期徒刑2月
      確定，嗣於107年12月11日易科罰金執行完畢等情，有臺
      灣高等法院被告前案紀錄表1份在卷可參，其於受有期徒
      刑之執行完畢後，5年內故意再犯有期徒刑以上之罪，為
      累犯；復按「刑法第47條第1項規定：『受徒刑之執行完畢
      ，或一部之執行而赦免後，5年以內故意再犯有期徒刑以
      上之罪者，為累犯，加重本刑至二分之一。』有關累犯加
      重本刑部分，不生違反憲法一行為不二罰原則之問題。惟
      其不分情節，基於累犯者有其特別惡性及對刑罰反應力薄
      弱等立法理由，一律須加重最低本刑，於不符合刑法第59
      條所定要件之情形下，致生行為人所受之刑罰超過其所應
      負擔罪責之個案，其人身自由因此遭受過苛之侵害部分，
      對人民受憲法第8條保障之人身自由所為限制，不符憲法
      罪刑相當原則，牴觸憲法第23條比例原則。於此範圍內，
      有關機關應自本解釋公布之日起2年內，依本解釋意旨修
      正之。於修正前，為避免發生上述罪刑不相當之情形，法
      院就該個案應依本解釋意旨，裁量是否加重最低本刑」（
      司法院大法官釋字第775號解釋意旨參照）。故被告客觀
      上已該當刑法第47條第1項所定之累犯要件，然是否應依
      該規定加重其刑，仍應具體審酌個案情節決定。經查，被
      告前揭所述構成累犯部分，均係詐欺案件，可知其於前開
      案件判刑執行後，猶不思省悟，又再犯與構成累犯之案件
      罪名、罪質、侵害法益及犯罪類型相同之詐欺犯行2次，
      本院認適用刑法第47條累犯加重之規定並無罪刑不相當之
      情事，是依上開規定，均加重其刑（依據司法院頒布之刑
      事判決精簡原則，主文得不記載累犯）。
（二）爰審酌被告正值青壯，不思正途謀生獲取所需，竟以前揭
      虛偽事由而詐得告訴人鐘思蓓2人之財物，顯見其法治觀
      念淡薄，所為應予非難，惟念其犯後坦承犯行，且業與告
      訴人2人均達成和解，其就告訴人呂函穎部分已賠償完畢
      ，就告訴人鐘思蓓已賠償45萬元，其餘55萬元則協議分期
      支付，可認其犯後態度尚佳，復考量本件詐欺犯行之被害
      人數及所得，再參以被告犯罪之動機、目的、手段、情節
      、所生危害，兼衡其自陳大學肄業之智識程度、從事營造
      業之生活狀況等一切情狀，各量處如主文所示之刑，併均
      諭知如易科罰金之折算標準，並定其應執行之刑及諭知如
      易科罰金之折算標準。
四、按犯罪所得，屬於犯罪行為人者，沒收之；又犯罪所得已實
    際合法發還被害人者，不予宣告沒收或追徵，刑法第38條之
    1第1項前段、第5項分別定有明文。至於沒收原為從刑之一
    ，沒收新法已確立沒收乃兼具一般預防效果之保安處分性質
    及剝奪不法利得之類似不當得利之衡平措施（兼蘊含財產性
    之懲罰目的）性質，係刑罰與保安處分以外具獨立性之法律
    效果。從而，沒收新法區分沒收標的之不同而異其性質，對
    違禁物、專科沒收之物、犯罪所生之物、供犯罪所用及預備
    犯罪之物等之沒收，係基於一般預防之保安處分性質之觀點
    而立論，其沒收著重在避免危害社會或再供作犯罪使用；而
    犯罪不法利得之沒收則植基於類似不當得利之衡平措施性質
    併蘊含有財產性懲罰之觀點，本於「無人能因犯罪而受利益
    」之原則，著重在犯罪不法利得之澈底剝奪，故除沒收不法
    利得外，倘有沒收不能或不宜時，則替代以追徵價額之執行
    措施，以杜絕犯罪之誘因並防制犯罪。又為符合比例原則，
    兼顧訴訟經濟，並考量義務沒收對於被沒收人之最低限度生
    活之影響，增訂第38條之2第2項之過苛調節條款，於宣告第
    38條、第38條之1之沒收或追徵在個案運用「有過苛之虞、
    欠缺刑法上之重要性、犯罪所得價值低微，或為維持受宣告
    人生活條件之必要者」，得不宣告或酌減之。查本件被告所
    詐得告訴人鐘思蓓之款項95萬元、詐得告訴人呂函穎之款項
    1萬6000元，雖均屬被告之犯罪所得，然如前所述，被告嗣
    後業已全數賠償告訴人呂函穎，並與告訴人鐘思蓓以100萬
    元達成和解，並協議分期給付，此有本院公務電話紀錄及和
    解筆錄各1份在卷可憑，則被害人所受損害既已獲得彌補，
    如再將被告此部分之犯罪所得諭知沒收或追徵，容有過苛之
    虞。是參酌刑法第38條之1第5項所揭示「優先保障被害人因
    犯罪所生之求償權」之意旨（立法理由參照），暨同法第38
    條之2第2項避免過苛之立法精神，本院認就前開犯罪所得，
    自無再予宣告沒收犯罪不法利得之必要。
據上論斷，應依刑事訴訟法第273條之1第1項、第299條第1項前
段，刑法第339條第1項、第41條第1項前段、第51條第5款，刑法
施行法第1條之1第1項，判決如主文。
本案經檢察官梁光宗提起公訴，檢察官張學翰到庭執行職務。
中　　華　　民　　國　　111 　年　　7 　　月　　6 　　日
                    刑事第五庭  法  官  程明慧
以上正本證明與原本無異。
如不服本判決應於收受本判決後20日內向本院提出上訴書狀，並
應敘述具體理由。若未敘述理由者，應於上訴期間屆滿後20日內
向本院補提理由書狀(均須按他造當事人之人數附繕本)。
                                書記官  高雪琴
中　　華　　民　　國　　111 　年　　7 　　月　　7 　　日
附錄本案論罪科刑法條：
中華民國刑法第339條
（普通詐欺罪）
意圖為自己或第三人不法之所有，以詐術使人將本人或第三人之
物交付者，處5年以下有期徒刑、拘役或科或併科50萬元以下罰
金。
以前項方法得財產上不法之利益或使第三人得之者，亦同。
前二項之未遂犯罰之。